【裁判字號】    95,簡,176
【裁判日期】    951225
【裁判案由】    不動產禁止處分登記
【裁判全文】
臺中高等行政法院裁定
                                九十五年度簡字第一七六號
原      告  甲○○
被      告  臺中市稅捐稽徵處
代  表  人  乙○○
訴訟代理人  丙○○
上列當事人間因牌照稅事件，原告提起行政訴訟，本院裁定如下
：
    主  文
原告之訴駁回。
訴訟費用由原告負擔。
    理  由
一、按「起訴不備其它要件，行政法院應以裁定駁回之。」行政
    訴訟法第一百零七條第一項第十款定有明文。又「納稅義務
    人對於核定稅捐之處分如有不服，依核定稅額通知書所載有
    應納稅額或應補稅額者，應於繳款書送達後，於繳納期間屆
    滿翌日起算三十日內，依規定格式，敘明理由，連同證明文
    件，申請復查。」、「納稅義務人對稅捐稽徵機關之復查決
    定，如有不服，得依法提起訴願及行政訴訟。」分別為稅捐
    稽徵法第三十五條第一項第一款及第三十八條第一項所明定
    。是申請復查為提起訴願以前必先踐行之程序，倘未經復查
    而逕行提起訴願及行政訴訟，自非法之所許，最高行政法院
    六十二年判字第九六號判例足資參照。
二、本件原告所有車號ＮＬ－３１０６自用小客車因逾期未參加
    定期檢驗，經交通部公路總局台中區監理所於民國八十七年
    三月十八日逕行註銷牌照。嗣原告於九十二年三月五日、九
    十三年五月七日及九十四年十月五日駕駛該車輛使用公共道
    路為警查獲（違規單號：ＡＣ0000000、ＤＡ000
    0000、ＨＡ0000000），被告乃依使用牌照稅法
    第二十八條第二項規定，以九十四年十二月廿七日中市稅法
    字第○九四一五○六五五一號及九十五年一月廿五日中市稅
    法字第○九五一五○○三九六號處分書，補徵九十年一月一
    日起至九十四年十月五日查獲日止應納稅額計新台幣（下同
    ）三三、九○一元，並處以自八十八年一月一日起至查獲日
    止應納稅額二倍之罰鍰計九五、九○○元（計至百元止）。
    其中九十年至九十三年度應納使用牌照稅額繳款書係於九十
    四年二月廿三日遞送，九十四年度之應納稅額及罰鍰繳款書
    則連同上開處分書遞送。嗣被告以原告欠繳上開稅捐及罰鍰
    ，而依同法第二十四條第一項規定，以九十五年五月二日中
    市稅管字第○九五一六○二七一七號函請台中市中興地政事
    務所就原告所有坐落台中市○○區○○段二六一之七九地號
    土地（持分萬分之四一三）不得為移轉或設定他項權利登記
    。原告於九十五年五月廿三日就該函向被告申請釋疑，經被
    告以九十五年六月二日中市稅管字第○九五○○二二七七五
    號函答覆在案。原告對上開二函文不服，提起訴願，期間被
    告自行撤銷九十五年五月二日中市稅管字第○九五一六○二
    七一七號函，訴願決定機關乃予不受理決定。原告仍不服，
    遂提起本件行政訴訟，並於本院審理中變更訴之聲明，請求
    將原處分（即原告所有車號ＮＬ－３１０６自用小客車九十
    年至九十四年之牌照稅本稅、罰鍰及滯納金計一三四、八八
    七元部分）撤銷。
三、原告訴稱略以：被告雖辯稱九十年至九十三年度應納稅額繳
    款書已於九十四年二月廿三日遞送至雲林縣元長鄉新吉三號
    予原告兄長林協順代為收受等語，惟林協順係原告四親等之
    旁系血親，原告長期居住台中市，與之並無同居之事實，故
    該等繳款書之送達因違反民事訴訟法第一百三十七條第一項
    及行政訴訟法第七十二條第一項規定而屬不合法。被告復稱
    九十四年度應納稅額與罰鍰繳款書及上開處分書已於九十五
    年一月十六日、十七日寄存送達等語，惟原告現住所係集合
    式住宅，平時大樓大門及四樓住所大門均上鎖，門首從未見
    有黏貼送達通知書。是原告及家人對上情均無所悉，致無法
    前往郵局取回通知書，當不得歸責於原告。從而，上開本稅
    及罰鍰繳款書之送達既違反法定程序，被告對原告所有車號
    ＮＬ－３１０６自用小客車九十年至九十四年之牌照稅本稅
    、罰鍰及滯納金計一三四、八八七元之處分，應予撤銷等語
    。
四、經查，本件原告請求撤銷被告關於系爭車輛九十年至九十四
    年度牌照稅本稅、罰鍰及滯納金計一三四、八八七元之核定
    稅捐處分，此為撤銷訴訟，依上開稅捐稽徵法第三十五條第
    一項第一款及第三十八條第一項之規定，應經復查及訴願程
    序，原告對被告系爭課稅及罰鍰處分，未經復查及訴願程序
    ，逕行提起本件撤銷訴訟，於法自屬不合，應予駁回。至原
    告於九十五年五月廿三日曾就被告九十五年五月二日中市稅
    管字第○九五一六○二七一七號函所載「因欠繳應納稅捐」
    等語向被告申請釋疑答覆（本院卷四九頁），似有原告不服
    系爭課稅處分及罰鍰之意思表示，被告自得依稅捐稽徵法關
    於復查之相關規定，以原告復查之申請是否合法及有無理由
    ，予以處理，併予指明。
五、依行政訴訟法第一百零七條第一項第十款、第一百零四條，
    民事訴訟法第九十五條、第七十八條，裁定如主文。
中    華    民    國    95    年    12    月    25    日
                      第四庭法  官  許  武  峰
以上正本證明與原本無異。
如不服本裁定，應於裁定送達後10日內，以本訴訟事件所涉及之
法律見解具有原則性者，始得向本院提出抗告狀並表明抗告理由
，經最高行政法院許可，否則不得抗告；如於本裁定宣示後送達
前提起抗告者，應於裁定送達後10日內補提抗告理由書（均應依
對造人數提出繕本）。
提起抗告應繳納送達用雙掛號郵票390元（34元及5元郵票各10份
)。
中    華    民    國    95    年    12    月    29    日
                            書記官  陳  鼎  鈞


司法院資訊處製作；財團法人民間司法改革基金會備份。
